【裁判字號】    92,訴,695
【裁判日期】    921128
【裁判案由】    侵權行為損害賠償
【裁判全文】
臺灣彰化地方法院民事判決  九十二年度訴字第六九五號
    原      告  行政院國軍退除役官兵輔導委員會彰化榮譽國民之家
    法定代理人  丙○○
    訴訟代理人  乙○○
    被      告  銘志交通有限公司
                          設台.
    法定代理人  丁○○    住同.
    訴訟代理人  甲○○    住台.
右當事人間請求侵權行為損害賠償事件，本院於民國九十二年十一月十四日言詞辯論
終結，判決如左：
    主    文
被告應給付原告新台幣參拾參萬捌仟柒佰玖拾肆元及自民國九十二年八月二十日起至
清償日止，按年息百分之五計算之利息。
原告其餘之訴駁回。
訴訟費用由被告負擔百分之六十七，餘由原告負擔。
本判決原告勝訴部分得假執行。但被告於執行標的物拍定、變賣前，如以新台幣參拾
參萬捌仟柒佰玖拾肆元為原告預供擔保，得免為假執行。
原告其餘假執行之聲請駁回。
    事    實
甲、原告方面：
  一、聲明：
  （一）被告應給付原告新台幣（下同）五十萬二千三百六十一元，及自起訴狀繕本
        送達翌日起至清償日止，按年息百分之五計算之利息。
  （二）願供擔保請准宣告假執行。
  二、陳述：緣被告之受僱人廖弘盟於民國九十一年七月三十日在彰化市田中鎮執行
      職務時，駕車不慎撞毀原告所有之圍牆、駁坎，造成高壓電變電相總站爆炸，
      經原告催告被告賠償，被告並未修復，原告因此招標修復，支出發包費用四十
      六萬八千六百元、設計監造費二萬九千三百一十九元及單位控費四千四百四十
      二元，共計五十萬二千三百六十一元，爰依民法第一百八十四條第一項、第一
      百八十八條、第二百十三條等規定，請求被告給付上開金額及法定遲延利息。
  三、證據：提出存證信函一件、統一發票一張、收據五件、工程標單及單價分析表
      各三件、照片十二幀。
乙、被告方面：
  一、聲明：
  （一）原告之訴及其假執行之聲請均駁回。
  （二）如受不利益判決，願供擔保，請准宣告免為假執行。
  二、陳述：被告之受僱人廖弘盟於確因駕車不慎撞毀原告之圍牆、駁坎、變電箱，
      原告亦曾催告被告修復，被告因沒時間故未修復。惟原告主張支出費用，其中
      「ＭＯＦ電錶箱」費用，承包該工程之廠商交給被告之估價單只須三萬八千元
      ，並非七萬元，且「按裝等工資」應已包括在材料範圍內；又本件只是撞壞變
      電箱，不須再申請送電，應不須支出「電錶開封與送電申請手續」費用；再本
      件係依原有位置、建材施作，不用再設計，應無設「設計監造酬金」費用；營
      業稅亦非被告所應支出；另材料部分，亦應折舊。
  三、證據：提出估價單一件。
    理    由
一、本件原告起訴主張：被告之受僱人廖弘盟於九十一年七月三十日在彰化市田中鎮
    執行職務時，駕車不慎撞毀原告所有之圍牆、駁坎，造成高壓電變電相總站爆炸
    ，經原告催告被告賠償，被告並未修復，原告因此招標修復，共支出五十萬二千
    三百六十一元，爰依侵權行為之法律關係，請求被告給付上開金額及法定遲延利
    息等語。
二、被告則以：被告之受僱人廖弘盟確因駕車不慎撞毀原告之圍牆、駁坎、變電箱，
    原告曾催告被告修復，被告因沒時間故未修復。惟原告主張支出之費用，其中「
    ＭＯＦ電錶箱」費用，承包該工程之廠商交給被告之估價單只須三萬八千元，並
    非七萬元，，且按裝等工資應已包括在材料範圍內；又本件只是撞壞變電箱，不
    須再申請送電，應不須支出「電錶開封與送電申請手續」費用；再本件係依原有
    位置、建材施作，不必再設計，應無設「設計監造酬金」費用；營業稅亦非被告
    所應支出；另材料部分，應予折舊等語置辯。
三、按因故意或過失，不法侵害他人之權利者，負損害賠償責任。又受僱人因執行職
    務，不法侵害他人之權利者，由僱用人與行為人連帶負損害賠償責任。負損害賠
    償責任者，除法律另有規定或契約另有訂定外，應回復他方損害發生前之原狀。
    債權人得請求支付回復原狀所必要之費用，以代回復原狀。民法第一百八十四條
    第一項前段、第一百八十八條第一項前段、第二百十三條第一項、第三項分別定
    有明文。查本件原告主張被告之受僱人廖弘盟於前揭時、地在執行執行職務時，
    駕車不慎撞毀原告所有之圍牆、駁坎，造成高壓電變電箱爆炸，經原告催告被告
    賠償，被告並未修復，原告因此招標修復等事實，業據其提出存證信函一件、照
    片十二幀為證，且為被告所自認，應堪認為真實，是原告依上開規定，請求被告
    負損害賠償責任，自屬有據。本件兩造之爭點僅在原告支付必要之修復費用為何
    ？經查：
（一）發包費用：原告主張其因修復上開毀損之圍牆、駁坎、變電箱，共支出四十六
      萬八千六百元，包括建築土木工程一十三萬零八百一十二元、高壓電設備工程
      二十八萬零一百三十三元、工程保險費二千零五十五元、勞工安全衛生設備管
      理費四千五百二十元、包商利潤及管理雜費二萬八千七百六十六元、營業稅二
      萬二千三百一十四元之事實，業據其提出統一發票一張、工程標單及單價分折
      各三件為證，被告對上開文書之真正固不爭執，惟以前揭情詞置辯，茲就原告
      發包之項目及金額分述如下：
  １．工程保險、勞工安全衛生設備管理、包商利潤及管理雜費部分：原告主張其因
      修復圍牆部支付該等費用共計三萬五千三百四十一元，為被告所不爭執，應堪
      認為真實。
  ２．建築土木工程部分：原告因修復撞毀之圍牆所支付之建築土木工程費用為一十
      三萬零八百一十二元，然該圍牆為磚造、柱子為鋼筋材料，係七十一年間建造
      等情，業據原告陳明在卷，且為被告所不爭執，則迄本件九十一年七月三十一
      日被撞毀時，該圍牆之使用年數約為二十年，原告修復圍牆之材料部分既係以
      新品換舊品，自應予以折舊（參照最高法院最高法院七十七年度第九次民事庭
      會議決議）。而就原告所提工程標單及單價分析表觀之，該建築土木工程費用
      其中2000PSI預拌混凝土材料、鋼筋料、3000PSI預拌混凝土料、防水夾板、紅
      磚、水泥砂漿、油漆、水泥、小石粒、色粉等費用共計二萬九千五百一十四元
      ，係屬材料費用，依行政院所頒「固定資產耐用年數表」及「固定資產折舊率
      表」之規定，鋼筋建造圍牆之耐用年數為二十年，其已逾耐用年數，依定率遞
      減法折舊，應留有百分之十之殘值，上開材料折舊之金額僅二千九百五十一元
      ，折舊部分為二萬六千五百六十三元，應予扣除，故本件建築土木工程費用應
      為一十萬四千二百四十九元（000000－00000＝104249）。
  ３．高壓電設備工程部分：被告辯稱原告提出之工程標單中所列「ＭＯＦ電錶箱」
      項目，依施作廠商交給被告之估價單只須三萬八千元，且不須支出電錶開封與
      送電申請手續費用等語，業據提出估價單一件為證，原告對該估價單之真正及
      該估價與承攬本件工程之廠商相同乙情，均不爭執，則依該估價單觀之，其中
      「ＭＯＦ電錶箱」之費用為三萬八千元，且無電錶開封及送電等費用，與原告
      所提工程標單所載「ＭＯＦ電錶箱」金額為七萬元、電錶開封及送申請手續為
      二萬元之記載既有不同，原告自應就該部分舉證以實其說，然原告並未證明提
      出該「ＭＯＦ電錶箱」修復所應支付之金額確為七萬元，亦未提出任何電錶開
      封及送電申請手續等文書，其此部分主張即難認為真實，被告所辯應為可採，
      故該「ＭＯＦ電錶箱」之金額應為三萬八千元，應扣除三萬二千元，另電錶開
      封及送電申請手續二萬元，亦應予扣除。至被告雖辯稱該工程標單所列安裝等
      工資，已列在其他項目云云，惟依原告所提工程標單觀之，其中建築土木工程
      標單未將工資單獨列出，而係列於各施工項目單價內，而高壓電設備修護工程
      則將安裝等工資單獨列為工程項目，二者計算方式既有不同，被告此部分所辯
      ，尚難採信。是原告主張之高壓電設備修護工程費用二十八萬零一百三十三元
      ，扣除上開費用後，應為二十二萬八千一百三十三元（000000－00000－00000
      ＝228133）。惟該變電箱為八十八年建造，業據原告陳明在卷，且為被告所不
      爭執，則迄本件九十一年七月三十一日被撞毀時，使用年數約為三年，原告修
      復變電箱之材料部分既係以新品換舊品，亦應予以折舊，是本件修復變電箱部
      分，依上開金額扣除三萬元工資後，原告支出之材料費應為一十九萬八千一百
      三十三元。而依行政院所頒「固定資產耐用年數表」及「固定資產折舊率表」
      之規定，變電箱之耐用年數為十五年，依定率遞減法，每年折舊千分之一四二
      ，該材料扣除折舊後之價值為一十二萬五千一百四十八元，加計上開三萬元工
      資後，原告修復變電箱之必要費用應為一十五萬五千一百四十八元（125148
      ＋30000＝155148）。
  ４．營業稅部分：被告雖辯稱本件發包費之營業稅二萬二千三百一十四元，非其應
      支出云云，惟按加值型及非加值型營業稅法第二條第一款規定，固以銷售勞務
      之營業人為納稅義務人，然同法第十四條第二項既規定「銷項稅額，指營業人
      銷售貨物或勞務時，依規定應收取之營業稅額」，可知原告雖非該營業稅之繳
      納義務人，仍應支付該營業稅。則本件既係被告不為修復，原告始委由他人修
      復，其向被告請求因此支出之營業稅，自無不合。惟本件原告發包金額，扣除
      上揭所述非屬必要之費用後，原告修復所必要之費用應為二九萬四千七百三十
      八元（35341＋104249＋155148＝294738），被告應支付百分之五之營業稅為
      一萬四千七百三十七元（元以下四捨五入）。故原告得請求之發包費共計三十
      萬九千四百七十五元（294738＋14737＝309475）。
（二）設計監造費：原告主張其因修復被撞毀之圍牆、變電箱，共設計監造費共二萬
      九千三百一十九元之事實，業據其提出建築師執行業務酬金收據一件為證，被
      告對該文書之真正亦不爭執，雖其辯稱本件係依原有位置、建材施作，不須支
      付設計費云云。然該酬金既係因修復原告之圍牆及變電箱受損所支出，原告請
      求被告給付，並無不合，被告所辯，尚不足採。
（三）單位控留費：原告主張其因修復圍牆及變電箱，支出單位控留費用共四千四百
      四十二元云云，固據其提出收據四張為證，惟依該收據所載，原告所支付者為
      為軟片、剪刀、印泥、沖片費、彩色照片、工程控制室桌面強化玻璃等費用，
      顯非修復圍牆及變電箱所必要，其此部分請求，應予駁回。
四、綜上所述，本件原告因修復圍牆及變電箱所支付之必要修復費用為三十三萬八千
    七百九十四元（309475＋29319＝338794），從而，原告依侵權行為之法律關係
    ，請求被告給付上開金額，及自本件起訴狀繕本送達翌日即九十二年八月二十日
    起至清償日止，按年息百分之五計算之法定遲延利息，為有理由，應予准許，逾
    此部分之請求則屬無據，應予駁回。
五、兩造分別陳明願供擔保，聲請宣告假執行及免為假執行，就原告勝訴部份，因所
    命給付之金額未逾五十萬元，爰依職權宣告假執行，並酌定相當之擔保金額准被
    告供擔供免為執行。又原告其餘之訴既經駁回，其此部分假執行之聲請，即失所
    附麗，應併予駁回。
六、據上論結，原告之訴為一部有理由，一部無理由，依民事訴訟法第七十九條但書
    、第三百八十九條第一項第五款、第三百九十二條第二項、第三項判決如主文。
中      華      民      國    九十二    年    十一     月     二十八    日
                                        臺灣彰化地方法院民事第二庭
~B法      官  羅秀緞
右為正本係照原本作成
如對本判決上訴須於判決送達後廿日內向本院提出上訴狀
中      華      民      國    九十二    年    十二     月       三      日
~B法院書記官  邱柏滄


司法院資訊處製作；財團法人民間司法改革基金會備份。
